臺灣臺中地方法院刑事判決
110年度訴字第1242號
公  訴  人  臺灣臺中地方檢察署檢察官
被      告  林佳緯


上列被告因家庭暴力防治法之傷害案件，經檢察官提起公訴（11
0年度偵字第10613號），本院判決如下：
    主    文
林佳緯犯傷害直系血親尊親屬罪，處拘役伍拾日。
    犯罪事實
一、林佳緯與林盟鑫係父子，其等於民國109年12月間共同居住
    在臺中市○○區○○街00巷0號11樓住處，屬家庭暴力防治法第3
    條第3款所定家庭成員。緣林佳緯因懷疑林盟鑫自行使用其
    平底鍋而心生不滿，竟於109年12月27日0時40分許在上址住
    處，與林盟鑫發生爭執及拉扯後，隨即基於傷害直系血親尊
    親屬之犯意，出手用力將林盟鑫推倒，以至於林盟鑫撞擊一
    旁家具，復於其等隨後至上址住處所在社區之管理室溝通之
    際，接續上開傷害犯意，徒手揮打林盟鑫之臉部，致林盟鑫
    受有右顏面擦挫傷（1.3*0.1公分）、右上肢擦挫傷（1.2*0
    .1公分）等傷害。嗣林盟鑫報警處理，始悉上情。
二、案經林盟鑫訴由臺中市政府警察局大雅分局報告臺灣臺中地
    方檢察署檢察官偵查起訴。
    理    由
一、本判決以下引用被告林佳緯以外之人於審判外之陳述，檢察
    官、被告均不爭執其證據能力，且迄至言詞辯論終結前亦未
    聲明異議，本院審酌上開陳述作成之情況並無違法不當之情
    形或證明力明顯過低之瑕疵，爰依刑事訴訟法第159條之5第
    1項及第2項，認均得為證據。
二、訊據被告矢口否認有何傷害直系血親尊親屬犯行，辯稱：伊
    推告訴人林盟鑫是因他上前試圖與伊有肢體接觸，伊推開他
    不是理所當然的事嗎？拉扯是告訴人所致，他跌倒是必然的
　　，驗傷報告很難證明伊有傷害犯意，另是告訴人走到伊面前
    羞辱伊，伊一開始沒有理他，已迴避很久才巴他的臉，伊已
    經用了最小侵害方式，伊認為伊是正當防衛等語（見本院卷
    第29、130至133頁）。經查：
　㈠被告與告訴人係父子，其等於前開時間共同居住在上址住處
　　，被告曾因懷疑告訴人自行使用其平底鍋而心生不滿，而於
    前開時地與告訴人發生爭執及拉扯，被告並曾出手將告訴人
    推倒以至於告訴人撞擊一旁椅子，復於其等隨後至前開管理
    室溝通之際，徒手揮打告訴人之右臉頰，致告訴人受有上揭
    傷害等情，均為被告所不爭執，並據證人即告訴人於警詢、
    偵訊及本院審理中證述在卷（見偵卷第31至37、82頁、本院
    卷第124至130頁），復有警員職務報告、中國醫藥大學附設
    醫院受理家庭暴力事件驗傷診斷書、監視器錄影畫面擷圖、
    傷勢照片、本院勘驗筆錄及擷圖各1份在卷可稽（見偵卷第1
    7、45至47、59至65頁、本院卷第52至54、57至91頁），是
    此部分事實固堪認定。
　㈡上開現場衝突經過，業據告訴人於警詢、偵訊及本院審理中
    證稱：當時被告懷疑伊使用他的平底鍋，質問伊為什麼要使
    用他的物品，伊回說根本沒有去使用到他的任何東西，之後
    被告就罵伊幹，伊反問他現在是在譙三小，吵得很大聲，爭
    吵後被告就動手要打伊，有發生拉扯，伊有推他，他就大力
    反推，伊往右後跌倒，整個右側身體撞到茶几及椅子，伊擔
    心被告在家裡繼續吼叫會造成鄰居的困擾，就叫被告到管理
    室談，到管理室伊說有什麼事情就在管理室這邊談，伊站著
    在斥責被告，被告沒有叫伊不要再罵、不要再講之類的話，
    就直接出手揮擊伊的右臉，伊的眼鏡被他打飛等語明確（見
    偵卷第31至37、82頁、本院卷第124至130頁）。而告訴人於
    案發當日15時56分許即至醫院驗傷並經診斷受有上揭各傷勢
　　，有前開驗傷診斷書存卷可查（見偵卷第45至47頁），其所
    受上開右上肢擦挫傷、右顏面擦挫傷等傷勢情形，各與其上
    開所述曾遭被告推倒以至於身體右側撞擊一旁家具，以及曾
    遭被告徒手揮打右臉等節可相互印證；復經本院勘驗案發當
    時上開管理室之監視器錄影畫面，確可見被告與告訴人原分
    別位在上開管理室內之長桌兩側，告訴人站立面對坐著之被
    告，被告突然起身以右手往告訴人之臉部揮打等情，有前開
    本院勘驗筆錄及擷圖附卷可佐（見本院卷第53、71頁），此
    亦與告訴人前開所述內容相合，均足佐告訴人上開證述內容
    係出於親身經歷所言，應堪信與客觀事實相符。從而，被告
    確於與告訴人發生爭執及拉扯後，即出手將告訴人推倒，其
    力道足致告訴人向右後跌倒而撞擊一旁家具，隨後又於上開
    管理室內突然徒手揮打告訴人之臉部，致告訴人受有上開各
    傷害等節，堪以認定；而被告於行為時既係智識正常之成年
    人，其應知悉其上開行為依一般經驗法則已足致告訴人受傷
　　，猶仍為之，被告主觀上顯然具傷害故意甚明，因而致告訴
    人成傷，自構成傷害行為。
　㈢至被告雖以前開情詞置辯。惟被告於前開時、地與告訴人發
    生拉扯之際，應有為相應用力推倒告訴人之行為，其復在上
    開管理室先行出手揮打告訴人之臉部，均如前述，在在顯示
    被告所為並非僅係出於閃躲及為保護自我而排除告訴人攻擊
    之意，應係對告訴人攻擊之行為無訛，被告對此具有傷害故
    意，甚為明確；其上開所辯很難證明有傷害故意等語，並非
    可採。又被告對於上開推倒、揮打告訴人之所為既具有傷害
    故意，已與單純為求自保之情狀迥異，即無主張正當防衛之
    餘地（最高法院84年度台非字第208號判決意旨參照）；況
    參之上開管理室內客觀情形，告訴人已無任何靠近被告出手
    之行為，縱令被告認為告訴人當時出言不遜，衡情自得先行
    與告訴人理性溝通、出言制止告訴人，甚或請求第三人介入
    協調，有何必要立刻先行出手揮打告訴人之臉部？均未見被
    告合理說明，僅見被告於本院審理中空泛辯稱：伊出手之前
    沒有叫告訴人不要再罵了，那當下更有效的防衛手段伊能做
    什麼等語（見本院卷第133頁），益徵其所辯係卸責之詞，
    其上開所為實無從認定該當刑法第23條前段正當防衛之阻卻
    違法情形，所辯均不足資為對其有利之認定。
　㈣綜上所述，本案事證已臻明確，被告所為上開傷害直系血親
    尊親屬犯行堪以認定，應予依法論科。
三、核被告所為，係犯刑法第280條、第277條第1項傷害直系血
    親尊親屬罪；被告所為亦為家庭暴力防治法第2條第2款家庭
    暴力罪，惟因家庭暴力防治法對於家庭暴力罪並無科處刑罰
    之規定，故應依前開刑法規定予以科刑。被告上開對告訴人
    所為推倒、揮打之各舉止，係於相近之時間、地點密接為之
　　，其犯罪目的與侵害法益同一，在刑法評價上以視為數個舉
    動之接續施行，合為包括之一行為予以評價較為合理，應屬
    接續犯而論以一罪。另被告所為上開犯行應依刑法第280條
    加重其刑。
四、爰審酌被告與告訴人具有前揭家庭成員關係，僅因上開日常
    細故引發糾紛，即恣意訴諸暴力而以前開方式推倒、揮打告
    訴人致生前開傷害，顯示被告之情緒管理及自我克制能力均
    有所不足，殊為不該，惟告訴人傷勢尚屬輕微，並斟酌被告
    犯後飾詞否認犯行，復未能與告訴人達成和解或予以賠償，
    未見悔意等情，參以被告之動機、素行，其所受教育反映之
    智識程度、就業情形、家庭經濟及生活狀況等一切情狀（見
    本院卷第134頁），暨檢察官具體求刑及被告對於科刑範圍
    之意見後，量處主文所示之刑，以資懲儆。
據上論斷，應依刑事訴訟法第299條第1項前段，刑法第277條第1
項、第280條，刑法施行法第1條之1第1項，判決如主文。
本案經檢察張容姍提起公訴，檢察官朱介斌到庭執行職務。
中　　華　　民　　國　　111 　年　　3 　　月　　2 　　日
　　　　　　　　　刑事第十三庭  審判長法  官  李宜娟
                                      法  官  林德鑫
                                      法  官  陳怡秀
以上正本證明與原本無異。
如不服本判決應於收受送達後20日內向本院提出上訴書狀，並應
敘述具體理由；其未敘述上訴之理由者，應於上訴期間屆滿後20
日內向本院補提理由書（均須按他造當事人之人數附繕本）「切
勿逕送上級法院」。
告訴人或被害人如不服判決，應備理由具狀向檢察官請求上訴，
上訴期間之計算，以檢察官收受判決正本之日起算。
　　　　                              書記官  陳倨篁
中　　華　　民　　國　　111 　年　　3 　　月　　2 　　日
附錄本案論罪科刑法條：
中華民國刑法第277條第1項
傷害人之身體或健康者，處5年以下有期徒刑、拘役或50萬元以
下罰金。
犯前項之罪，因而致人於死者，處無期徒刑或7年以上有期徒刑
；致重傷者，處3年以上10年以下有期徒刑。
中華民國刑法第280條
（傷害直系血親尊親屬罪）
對於直系血親尊親屬，犯第277條或第278條之罪者，加重其刑至
二分之一。